【裁判字號】    99,監宣,102
【裁判日期】    991222
【裁判案由】    監護宣告
【裁判全文】
臺灣雲林地方法院民事裁定             99年度監宣字第102號
聲  請  人  曹立松
相  對  人  曹芳櫻
上列聲請人聲請監護宣告事件，本院裁定如下：
    主    文
宣告曹芳櫻（女、民國○○年○ 月○○日生、國民身分證統一編號：
Ｚ000000000號）為受輔助宣告之人。
選定曹立松（男、民國○○年○○月○ 日生、國民身分證統一編號：
Ｚ000000000號）為受輔助宣告人之輔助人。
聲請費用新臺幣壹仟元由受輔助宣告之人負擔。
    理    由
一、聲請意旨略以：聲請人曹立松為相對人曹芳櫻之胞兄，相對
    人自民國93年12月1 日起，因罹患精神分裂症，雖送醫診治
    但不見起色，近日甚且已因精神障礙或其他心智缺陷，致不
    能為意思表示或受意思表示，或不能辨識其意思表示之效果
    ，爰依民法第14條第1 項、民事訴訟法第597 條第1 項之規
    定，聲請對其為監護之宣告，並依民法第1111條之規定，指
    定聲請人為相對人之監護人、暨指定游正義為會同開具財產
    清冊之人。倘本院認相對人尚未達可為監護宣告之程度，則
    依民法第14條第3 項、第15條之1 第1 項、民事訴訟法第62
    4 條之3 之規定為輔助宣告等語。
二、按法院對於監護之聲請，認為未達民法第14條第1 項之程度
    者，得依民法第15條之1 第1 項之規定，為輔助之宣告，民
    法第14條第3 項定有明文；法院對於監護之聲請，認為未達
    民法第14條第1 項之程度，而有輔助宣告之原因者，得依職
    權以裁定變更為輔助宣告，亦為民事訴訟法第624 條之3 第
    1 項所明定。又對於因精神障礙或其他心智缺陷，致其為意
    思表示或受意思表示，或辨識其意思表示效果之能力，顯有
    不足者，法院得因本人、配偶、四親等內之親屬、最近一年
    有同居事實之其他親屬、檢察官、主管機關或社會福利機構
    之聲請，為輔助之宣告。
三、再者，受輔助宣告之人，應置輔助人，民法第15條之1 第1
    項、第1113條之1 第1 項亦有明文規定。而依民法第1113條
    之1 第2 項準用同法第1111條之1 規定，法院選定輔助人時
    ，應依受輔助宣告之人之最佳利益，優先考量受輔助宣告人
    之意見，審酌一切情狀，並注意下列事項：(一)受輔助宣告之
    人之身心狀態與生活及財產狀況。(二)受輔助宣告之人與其配
    偶、子女或其他共同生活之人間之情感狀況。(三)輔助人之職
    業、經歷、意見及其與受輔助宣告之人之利害關係。(四)法人
    為輔助人時，其事業之種類與內容，法人及其代表人與受輔
    助宣告之人之利害關係。
四、經查，聲請人上開之主張，已據其提出戶籍謄本、親屬系統
    表、中華民國身心障礙手冊、信安醫院診斷證明書、信安醫
    院附設進安精神護理之家入住證明書等件為證。而相對人經
    本院法官在鑑定人即信安醫院醫師陳俊利前訊問其在這裡(
    進安精神護理之家) 幾年了、及為何知道2 、3 年前住進來
    等問題時，則尚能配合並為對應的回答，惟對於訊問其叫什
    麼名字、是不是曹芳櫻、民國幾年出生、爸爸及媽媽叫什麼
    名字時，則有答非所問之情事，參酌鑑定人陳俊利醫師於鑑
    定時亦認：病患的現實感很差，沒有病識感，現在還殘存被
    害妄想、言談鬆散、思緒紊亂之情形，現實判斷力也不佳，
    雖未達心神喪失，但有明顯精神耗弱，辯識其意思表示效果
    之能力，顯有不足等語，亦有鑑定筆錄在卷可稽。
五、本院審酌上情，認相對人雖能與人為簡單的對應答話，非完
    全不能辨識其意思表示之效果，但尚未達應受監護宣告之程
    度，惟其辨識能力顯有不足，從而，聲請人聲請監護宣告，
    於法未合。然相對人仍有受輔助之必要，乃裁定為輔助之宣
    告。而聲請人曹立松為受輔助宣告人之胞兄，受輔助宣告人
    無婚姻關係，亦無子嗣，父母曹渡昌、曹游富美均已亡故，
    除聲請人外，並無其他兄弟姊妹之親屬，有戶籍謄本及親屬
    系統表可參。本院審酌上情，並考量受輔助宣告人之親等較
    近親屬，僅有聲請人，其並有意願擔任為受輔助宣告人之輔
    助人等情，認聲請人曹立松應有能力且適任輔助受輔助宣告
    之人，由其任輔助人應符合受輔助宣告人之最佳利益，乃依
    民法第1111條第1 項之規定，選定聲請人曹立松為受輔助宣
    告人之輔助人。
六、依民事訴訟法第608 條第1 項、第624 條之1 第3 項，裁定
    如主文。
中    華    民    國    99    年    12    月    22    日
                   家事法庭     法  官  林秋火
正本係照原本作成。
如不服本裁定關於選定輔助人之部分，應於送達後十日內向本院
提出抗告狀，並繳納抗告費新臺幣1千元；其餘關於輔助宣告之部
分，不得抗告。
中    華    民    國    99    年    12    月    22    日
                                書記官  林麗娟

司法院資訊處製作；財團法人民間司法改革基金會備份。
